【裁判字號】    89,易,247
【裁判日期】    890229
【裁判案由】    違反區域計劃法
【裁判全文】
臺灣屏東地方法院刑事判決                          八十九年度易字第二四七號
    公  訴  人  臺灣屏東地方法院檢察署檢察官
    被      告  乙○○
右列被告因違反區域計劃法案件，經檢察官向本院聲請簡易處刑（八十八年度偵字第
七四七九號），本院認不得以簡易判決處刑，爰改依通常程序判決如左：
    主  文
乙○○無罪。
    理  由
一、公訴意旨略以：乙○○明知其所有之位於屏東縣長治鄉○○段九四三號（地號）
    之土地，其地目編定使用種類為「特定農業區農牧用地」，非向屏東縣政府申請
    許可，不得任意變更土地使用種類，竟因為養殖雞隻，未經屏東縣政府許可，即
    於民國（下同）八十八年二月間，擅於該土地上搭蓋雞舍一棟，經屏東縣政府依
    據屏東縣長治鄉公所所查獲違法使用，於八十八年八月二十七日以八八屏府地用
    字第一五二一四三號函，命乙○○應於同年九月二十日前，將前揭違規使用之情
    形恢復原狀，以供原農牧用地使用後，乙○○仍未應規定將前揭土地恢復原狀，
    後因屏東縣政府於同年十月二十八日請其所屬之長治鄉公所派甲○○至現場查勘
    時，始發現上情，因認乙○○涉有違反區域計劃法第二十二條之罪嫌。
二、按犯罪事實應依證據認定之，無證據不得推定其犯罪事實，刑事訴訟法第一百五
    十四條定有明文。再者，認定不利於被告之事實，須依積極證據，茍積極證據不
    足為被告不利事實之認定時，即應為有利於被告之認定，更不必有何有利之證據
    ，此有最高法院三十年上字第八一六號刑事判例可資參照。
三、本件公訴人認被告乙○○涉有前開違反區域計劃法之犯行，無非以被告於偵查中
    供承確有於前開土地上興建雞舍一棟，並於收受屏東縣政府命其拆除之函後，逾
    期仍未拆除等語，而證人甲○○於偵查及本院審理中亦結證稱，前開土地為水源
    保護區，不得興建雞舍等有污染水源之虞之建物，是被告興建雞舍之申請並未獲
    准許等情為據。訊據被告則供承確有於前開時地，未經主管機關准許而興建雞舍
    一座，惟辯稱業已拆除完畢等語。
四、按，農業用地係指非都市土地或都市土地農業區、保護區範圍內，依法供與農業
    經營不可分離之畜禽舍使用之土地，農業發展條例第十條第十款第二目定有明文
    ，依該條文字面之解釋，興建雞舍自包含於農業區農牧用地之使用範圍內。則被
    告於該「特定農業區農牧用地」土地上興建雞舍，即難認與該土地使用之限制有
    何違背之處。至證人甲○○所證稱，被告於取得主管機關許可前，不得於前開土
    地上興建雞舍一節，不過係因被告所有之前開土地係位於水源保護區，為控制該
    區域內污染源之數量、建築物之結構、安全性等情狀，對於土地所有人搭蓋建物
    之行為，主管機關有予以審核之必要，否則該建物即因缺乏使用執照而屬違建，
    得由主管機關予以拆除；則建物所有人縱缺乏主管機關之准許，不過因而生建物
    遭拆除之後果，此情節尚與土地使用人變更土地使用種類有別，附此說明。
五、是公訴人所認定被告所為於前開土地上興建雞舍之行為，即為法所不罰，此外復
    查無其他積極證據足認被告有何違反區域計劃法之犯行，揆諸前揭法條及判例，
    自應為被告無罪之諭知。
據上論斷，應依刑事訴訟法第三百零一條第一項，判決如主文。
中      華      民      國    八十九    年     二     月    二十九    日
                                臺灣屏東地方法院刑事第一庭
                                    法   官    莊鎮遠
右判決正本證明與原本無異。
對於本判決如有不服應於收受送達後十日內向本院提出上訴書狀上訴於台灣高等法院
高雄分院並按他造當事人之人數附具繕本。
                                     書記官    吳光璵
中      華      民      國      八十九      年    二    月   二十九    日


司法院資訊處製作；財團法人民間司法改革基金會備份。
